臺灣臺中地方法院刑事判決　　　　　　　96年度易字第5162號
公　訴　人　臺灣臺中地方法院檢察署檢察官
被　　　告　丙○○
　　　　　　　　　　　弄79之.
　　　　　　　　　　國民
　　　　　　乙○○
　　　　　　　　　　國民
　　　　　　甲○○
　　　　　　　　　　　弄79之.
　　　　　　　　　　國民
上列被告因偽造文書等案件，經檢察官提起公訴（96年度偵字第
16231號），本院判決如下：
    主    文
丙○○、乙○○、甲○○共同犯使公務員登載不實罪，各處有期
徒刑肆月，如易科罰金，以銀元佰元即新台幣玖佰元折算壹日
。均減為有期徒刑貳月，如易科罰金，以銀元佰元即新台幣玖
佰元折算壹日。
丙○○、乙○○共同犯損害債權罪，各處拘役伍拾日，如易科罰
金，以新台幣壹仟元折算壹日。減為拘役貳拾伍日，如易科罰金
，以新台幣壹仟元折算壹日。
    犯罪事實
一、丙○○、乙○○原為夫妻，且丙○○原亦為乙○○所經營松
    祐金屬工業有限公司（以下簡稱松祐公司）之股東，而甲○○則為2人之子。丙○○、乙○○與丁○○因同為臺中縣太
    平巿中山路「天明宮」信徒因而結織，此後丙○○陸續向丁○○借款，截至民國91年9月1日止，共計借貸新台幣（下同
    ）300萬元，丙○○因此簽發同額本票1紙交丁○○作為擔保
    ，期間丙○○僅償還40萬元，經丁○○多次追討，丙○○遂
    於94年7月28日，攜另開立面額200萬元之本票前來，欲換回
    前300萬元之本票，然丁○○因丙○○無法再清償60萬元，
    而未將該300萬元之本票交由丙○○取回，從此丙○○即未
    再清償借款，丁○○因此對丙○○提出刑事告訴及民事訴訟
    ，始知丙○○、乙○○業於92年6月25日離婚，且於同日將
    丙○○所有台中縣太平巿仁和街9之5號建物及坐落臺中縣太
    平巿溪幻段1548、1549地號土地，以買賣為登記原因，過戶
    予乙○○，抵充之前2人間之借貸債務。丙○○、乙○○離
    婚後，乃恐因丙○○陸續舉債，造成名下其他財產不保，丙○○、乙○○及其子甲○○均明知相互間無不動產買賣之合
    意及事實，竟仍共同基於不法之犯意聯絡，於94年3月30日
    （登記完成日），由乙○○將主導，填具不實之建物、土地
    買賣契約及登記申請書，而將丙○○所有臺中巿北屯區○○
    路○段346巷25弄79之1號建物與該建物公用地下室部分與所
    坐落臺中巿北屯區○○段611之12地號土地，以買賣為登記
    原因，登記予甲○○所有，並使該管地政人員將此一不實事
    項登載於掌管之建物、土地所有權文書上，致生損害於地政
    機關對土地管理之正確性及丁○○上揭債權之擔保。丁○○
    因丙○○一直未清償借款，遂於依95年7月21日，以票據、
    借款關係，對丙○○、乙○○提出民事訴訟，其中丙○○部
    分，於96年3月8日判決勝訴確定，丙○○、乙○○於受強制
    執行之際，為避免丙○○名下60萬元松祐公司之股份遭到丁○○聲請強制執行，明知無股權轉讓之事實，竟仍共同基於
    意圖損害丁○○之債權之犯意聯絡，先製作載有「丙○○出
    資新台幣60萬元讓由乙○○承受」內容之「松祐金屬工業有
    限公司股東同意書」，再由乙○○於96年4月2日，持該股東
    同意書，向經濟部中部辦公室辦理松祐公司股東變更登記，
    以處分、隱匿丙○○名下之松祐公司股份。嗣經丁○○調閱
    上揭建物、土地及公司登記資料，始悉上情。
二、案經丁○○委由游琦俊律師訴請臺灣臺中地方法院檢察署檢
    察官偵查起訴。
    理    由
一、訊據被告丙○○、乙○○、甲○○固坦承辦理上揭建物、土
    地及公司股份轉讓，則均矢口否認犯行，被告丙○○、乙○○均辯稱：被告丙○○前向被告乙○○借貸，所以才將該建
    物、土地過戶給被告乙○○所指定之被告甲○○名下，以抵
    償債務，而公司股份本由被告乙○○出資，登記在被告丙○○名下，轉讓只是回復原本云云。被告甲○○則辯稱：是其
    父即被告乙○○指示將該建物、土地過戶至其名下云云。經
    查：被告丙○○、乙○○、甲○○間無買賣上揭建物、土地
    及轉讓松祐公司股份之事實，卻持不實之建物、土地買賣契
    約及登記申請書、股東同意書，向地政機關辦理上揭建物、
    土地買賣登記及向經濟部中部辦公室辦理松祐公司股東變更
    登記等情，有上揭建物登記謄本、歷史登記紀錄、該股東同
    意書及松祐公司變更登記表在卷可稽。又被告乙○○、丙○○在被告丙○○與告訴人丁○○間清償借款事件確定後，將
    受強制執行之際，就被告丙○○在松祐公司之股份為不實之
    轉讓登記，亦據告訴人丁○○指訴綦詳，復有臺灣臺中地方
    法院95年度訴字第1936號被告丙○○與告訴人間清償借款事
    件判決確定證明書影本在卷可稽。是被告乙○○、丙○○間
    以不實之股份轉讓，毀損告訴人對於被告丙○○之債權，已
    堪認定。又被告丙○○、乙○○雖以前詞置辯，惟被告丙○○、乙○○於92年6月25日即離婚，被告丙○○前陸續向被
    告乙○○借貸，又於93年9月間，以其名下臺中縣太平市○○街9之5號建物及所坐落臺中縣太平市○○段1548、1549地
    號土地，向臺灣土地銀行太平分行借款100萬元，之後由被
    告乙○○代為向銀行清償，被告丙○○則於93年10月20日，
    將臺中縣太平市○○街9之5號建物及所坐落臺中縣太平市○○段1548、1549地號土地讓與被告乙○○，此業經本署檢察
    官以95年偵字第23644號查證屬實，有該案不起訴處分書在
    卷可稽。足認被告丙○○、乙○○業已離婚，且其間之債權
    債務已在93年10月20日，以被告丙○○名下臺中縣太平市○○街9之5號建物及所坐落臺中縣太平市○○段1548、1549號
    地號土地抵償。又被告乙○○於本署檢察官偵訊時，屢稱對
    被告丙○○四處借款舉債賭博感到無奈，更因此離婚，是被
    告乙○○明知被告丙○○財務不佳，2人間之前的債務才以
    被告所有臺中縣太平市○○街9之5號建物及所坐落臺中縣太
    平市○○段1548、1549號地號土地抵償，被告乙○○豈有可
    能再為已無婚姻關係之被告丙○○處理債務或借貸之理。且
    被告乙○○、丙○○既已無債權債務關係，又豈有以另讓與
    上揭建物、土地抵償債務之說。另被告乙○○、丙○○明知
    無讓與松祐公司股份之情，然2人於告訴人對被告丙○○之
    民事案件勝訴確定後，為避免被告丙○○財產受到強制執行
    ，竟共同以轉讓方式，達到隱匿被告丙○○名下松祐公司股
    份，渠等所為，顯已使告訴人之債權來受有損害。綜上，本
    件罪證明確，被告渠等之犯行，均堪認定。
二、核被告丙○○、乙○○、甲○○所為，均係犯刑法第214條
    使公務員登載不實罪；被告丙○○、乙○○所為，係另涉第
    356條毀損債權罪。被告丙○○、乙○○、甲○○就所犯使
    公務人員登載不實罪及被告被告丙○○、乙○○就所犯毀損
    債權罪，有犯意聯絡，均為共同正犯。被告丙○○、乙○○
    就其所犯使公務人員登記不實、毀損債權罪間，犯意有別，
    應分論併罰。爰審酌被告3人犯罪之動機、目的、手段、所
    生危害及犯後態度等一切情狀，量處如主文所示之刑，並依
    刑法第2條第1項，依修正前刑法第41條第1項就使公務員登
    載不實罪部分，定其易科罰金之折算標準，就損害債權罪部
    分，依修正後刑法第41條第1項諭知易科罰金之折算標準。
據上論斷，應依刑事訴訟法第299條第1項前段，刑法第2條第1項
、第28條、第214條、第356條、第41條第1項，修正前刑法第41
條第1項，罰金罰鍰提高標準條例第1條前段、第2條，判決如主
文。
本案經檢察官顏淑惠到庭執行職務。
中　　華　　民　　國　　96　　年　　12　　月　　10　　日
                  刑事第七庭    法  官  郭德進
上正本證明與原本無異。
如不服本判決，應於收受送達後10日內向本院提出上訴書狀（應
敘述具體理由並附繕本）。
上訴書狀如未敘述理由，應於上訴期間屆滿後20日內補提理由書
於本院。
                                書記官  陳惠玲
中　　華　　民　　國　　96　　年　　12　　月　　11　　日
附錄論罪科刑法條
中華民國刑法第214條
（使公務員登載不實罪）
明知為不實之事項，而使公務員登載於職務上所掌之公文書，足
以生損害於公眾或他人者，處3年以下有期徒刑、拘役或5百元以
下罰金。
中華民國刑法第356條
（損害債權罪）
債務人於將受強制執行之際，意圖損害債權人之債權，而毀壞、
處分或隱匿其財產者，處2年以下有期徒刑、拘役或5百元以下罰
金。
